臺灣高雄地方法院刑事判決
110年度易字第205號
公  訴  人  臺灣高雄地方檢察署檢察官
被      告  陽志傑


上列被告因業務侵占案件，經檢察官提起公訴（109年度偵字第1
9674號），被告於本院準備程序進行中，就被訴事實為有罪之陳
述，經合議庭裁定由受命法官獨任進行簡式審判程序，判決如下
：
    主  文
陽志傑犯業務侵占罪，處有期徒刑陸月，如易科罰金，以新臺幣
壹仟元折算壹日。緩刑貳年。
    事  實
一、陽志傑於民國96年2月1日起至108年9月26日止，係南山人壽
    保險股份有限公司（下稱南山人壽公司）之保險業務員，職
    司招攬保險客戶及代收保費之職務，為從事業務之人。詎陽
    志傑竟利用職務上代收客戶保費之便，於107年9月5日，在
    陳志成及柯宛彤夫妻位於高雄市○○區○○○路000巷000弄0號之
    住處，向其2人收取新臺幣（下同）15萬9,000元之保費後，
    竟僅代為繳納保費4萬1,324元（復效保費3萬0,019元＋保費1
    萬1,305元=4萬1,324元，詳如附表所示）予南山人壽公司後
    ，即將剩餘11萬7,676元（15萬9,000-4萬1,324元=11萬7,67
    6元）侵占入己，而未繳回南山人壽公司。嗣因陳志成、柯
    宛彤向南山人壽公司申請保險理賠時，經南山人壽公司以其
    中有保單未辦理復效為由拒絕，經追查後始知陽志傑未將其
    餘收取之款項用以辦理復效，而查悉上情。
二、案經南山人壽公司訴由臺灣高雄地方檢察署檢察官偵查起訴
    。
    理  由
一、本判決參考司法院「刑事判決精簡原則」製作。
二、本件被告陽志傑所犯係死刑、無期徒刑、最輕本刑為3 年以
    上有期徒刑以外之罪，其於準備程序中就被訴事實為有罪之
    陳述，經告知簡式審判程序之旨，並聽取當事人之意見後，
    本院合議庭認無不得或不宜改依簡式審判程序之情形，爰依
    刑事訴訟法第273 條之1 第1 項、第284 條之1 之規定，裁
    定本件由受命法官獨任進行簡式審判程序。又本件卷內之證
    據資料，依刑事訴訟法第273 條之2 之規定，簡式審判程序
    之證據調查，不受刑事訴訟法第159 條第1 項、第161 條之
    2 、第161 條之3 、第163 條之1 及第164 條至第170 條規
    定之限制，均合先敘明。　　
三、證據名稱：
(一)證人陳志成（他卷第125-128頁）及柯宛彤（他卷第125-128
    頁、第239-241頁）於檢察事務官詢問時之證述。
(二)證人即告訴代理人林彤諭於檢察事務官詢問之證述（他卷第
    67-71頁）。
(三)業務員業務代表合約書影本乙份（他卷第11-24頁）、保戶
    陳志成所出具之聲明書影本乙份（他卷第29頁）、保戶陳志
    成申訴遭挪用保費保單之要保書影本乙份（他卷第31-37頁
    ）、保戶柯宛彤所出具之聲明書影本乙份（他卷第39頁）、
    保戶柯宛彤所出具聲明書之附件（即存摺影本、通訊軟體對
    話截圖）之影本各乙份（他卷第41-44頁）、保戶柯宛彤申
    訴遭挪用保費保單Z000000000之要保書影本乙份（他卷第45
    -52頁）、保戶柯宛彤申訴遭挪用保費保單Z000000000之要
    保書影本乙份（他卷第53-58頁）、投保彙整表（他卷第167
    頁）、試算金額彙整表（他卷第169頁）、:Z000000000復效
    申請文件之影本各1件（他卷第171-180頁）、H82901G527復
    效申請文件之影本各1件（他卷第181-190頁）、Z000000000
    復效申請文件之影本各1件（他卷第191-200頁）、Z0000000
    00交寄大宗掛號函件執據影本2件（催告日106/11/24及106/
    12/31)（他卷第201-203頁）、Z000000000交寄大宗掛號函
    件執據影本1件（催告日107/3/18)（他卷第205頁）、Z0000
    00000交寄大宗掛號函件執據影本1件（催告日107/1/10)（
    他卷第207頁）、Z000000000交寄大宗掛號函件執據影本件
    （催告日107/3/18)（他卷第209頁）、被告與柯宛彤LINE對
    話內容擷取（他卷第73-119頁）、與柯宛彤LINE對話內容擷
    取（他卷第243頁）。
(四)被告於本院審理時之自白。　
四、被告為南山人壽公司之保險業務員，職司招攬保險客戶及代
    收保費之職務，為從事業務之人，竟為事實欄一所示將業務
    上所持有之款項予以侵占入己，核被告所為，係犯刑法第33
    6 條第2 項之業務侵占罪。爰審酌被告為南山人壽公司之保
    險業務員，職司招攬保險客戶及代收保費之職務，為從事業
    務之人，不思忠實履行職務，竟將其業務上持有保戶款項，
    予以侵占入己，所為實不可取，惟念及被告於本院審理時終
    能坦承犯行，尚有悔意，且已與告訴人達成調解，並履行賠
    償完畢，有本院調解筆錄(院卷第143頁)、告訴代理人所陳
    報之刑事陳述意見(三)狀及被告所陳報無摺存入憑條存根影
    本(院卷第179頁)可憑，堪認被告犯後態度良好，另考量被
    告教育程度及家庭經濟狀況(詳被告於本院審理所供)等一切
    具體情狀，量處如主文所示之刑，並諭知易科罰金之折算標
    準。被告未曾因故意犯罪而受有期徒刑以上刑之宣告，有臺
    灣高等法院被告前案紀錄表在卷可稽，其因一時失慮，偶罹
    刑章，事後亦坦承犯行，且已與告訴人達成調解，並賠償損
    害完畢，已如前述，足認被告尚有悔意，堪認經本件偵審程
    序及科刑宣告之教訓後，應知警惕而無再犯之虞，本院因認
    暫不執行其刑為當，茲併諭知緩刑2 年，以啟自新。被告就
    事實欄一所示侵占之款項屬犯罪所得且未據扣案，原應依刑
    法第38條之1 第1 項前段、第3 項規定宣告沒收，並於全部
    或一部不能沒收或不宜執行沒收時，追徵其價額。惟被告嗣
    後與告訴人達成調解，並履行賠償完畢，且賠償金額大於所
    侵占之金額，依刑法第38條之2 第2項規定之意旨，再予沒
    收顯有過苛之虞，自無庸再宣告沒收、追徵，併此敘明。　
據上論斷，應依刑事訴訟法第273 條之1 第1 項、第284 條之1
、第299 條第1 項前段、第310 條之2 、第454 條第1 項，判決
如主文。
本案經檢察官黃昭翰提起公訴，檢察官葉容芳到庭執行職務。
中　　華　　民　　國　　111 　年　　5 　　月　　26　　日

                  刑事第九庭    法　官  陳俊宏
以上正本證明與原本無異。
如不服本判決應於收受送達後20日內向本院提出上訴書狀，並應
敘述具體理由；如未敘述上訴理由者，應於上訴期間屆滿後20日
內向本院補提理由書（均須按他造當事人之人數附繕本）「切勿
逕送上級法院」。
中　　華　　民　　國　　111 　年　　5 　　月　　26　　日
　　　　　　　　　　　　　　　　書記官  李佳玲
附錄本案論罪科刑法條
中華民國刑法第336條
對於公務上或因公益所持有之物，犯前條第1項之罪者，處1年以
上7年以下有期徒刑，得併科15萬元以下罰金。
對於業務上所持有之物，犯前條第1項之罪者，處6月以上5年以
下有期徒刑，得併科9萬元以下罰金。
前二項之未遂犯罰之。

附表：
編號 保單編號 被告收取保費 被告已繳復效保費 被告已繳之保費 1 Z000000000 被告向保戶陳志成、柯宛彤收費時，未臚列明細，僅告知收取總額。 未繳交 無 2 Z000000000  未繳交 無 3 Z000000000  5,648元 1萬1,305元 4 Z000000000  未繳交 無 5 Z000000000  2萬3,710元 無 6 Z000000000  661元 無 總計  15萬9,000元 3萬0,019元 1萬1,305元